臺灣花蓮地方法院刑事判決　　　　　　　 96年度易字第135號
公　訴　人　臺灣花蓮地方法院檢察署檢察官
被　　　告　甲○○
上列被告因詐欺案件，經檢察官提起公訴（96年度調偵字第21號
），本院判決如下：
    主  文
甲○○無罪。
    理  由
一、公訴意旨略以：被告甲○○基於為自己不法所有之概括犯意
    ，明知其無償債之能力與意願，仍於民國89年4 月21日、89
    年4月28 日，在花蓮地區，佯向告訴人乙○○（即魏權湧）
    表示欲購買車牌號碼GU-836號、KZ-663號、WG-301號等車輛
    ，計新台幣（下同）157 萬元，告訴人因此陷於錯誤，同意
    交車。惟被告取得汽車後，其所開立充為貨款之支票，除兌
    現約70萬元外，餘均不獲兌現，經告訴人多方追索，並無所
    獲，上開汽車經被告私行報廢後不知去向，告訴人方知受騙
    ，因認被告涉犯刑法第339條第1項之詐欺取財罪嫌云云。
二、按犯罪事實應依證據認定之，無證據不得認定其犯罪事實；
    又不能證明被告犯罪者，應諭知無罪之判決，刑事訟訴法第
    154條第2項、第301條第1項分別定有明文。次按認定犯罪事
    實所憑之證據，無論直接或間接證據，其為訴訟上之證明，
    須達於通常一般之人均不致有所懷疑，而得確信其為真實之
    程度者，始得據為有罪之認定，倘其證明尚未達到此一程度
    ，而有合理之懷疑存在時，尚難為有罪之認定基礎。另刑法
    第339條第1項詐欺罪之成立，以意圖為自己或第三人不法所
    有，以詐術使人將本人或第三人之物交付為要件。所謂以詐
    術使人交付，必須被詐欺人因其詐術而陷於錯誤，若其所用
    方法，不能認為詐術，亦不致使人陷於錯誤，即不構成該罪
    。最高法院76年臺上字第4986號、46年臺上字第260 號分別
    著有判例可資參照。
三、公訴人認被告涉犯上開罪行，無非係以被告於偵查中之陳述
    、證人即告訴人乙○○於警詢中之證述，車輛買賣契約書、
    汽車新領牌照登記書、汽車過戶登記書、汽車各項異動登記
    書各1 份為依據。訊之被告堅決否認有何詐欺犯行，辯稱：
    伊確實有向告訴人購買車牌號碼GU-836號、KZ-663號、WG-3
    01號車輛，也有支付部分款項，但後來伊因為週轉不靈，致
    支票無法兌現，但伊後來有找告訴人商量換回支票，最後告
    訴人已將該支票交付他人而作罷，後來伊因為生病，將上開
    車輛放置於他人土地上，竟遭不詳姓名之人將上開車輛報廢
    ，車牌也不知去向，伊並沒有要詐欺之意思等語。經查：
（一）被告於上揭時間，分別向告訴人購買車牌號碼GU-836號、
      KZ-663號、WG-301號等3輛車輛，價金總計157萬元，惟尚
      有部分價金未支付一情，業據證人即告訴人乙○○於警詢
      及本院審理中證述明確，並有車輛買賣契約書、汽車新領
      牌照登記書、汽車過戶登記書、汽車各項異動登記書各 1
      份附卷可稽，並為被告於本院審理中所是認，堪信其為真
      實，然此僅能證明被告於買受上開車輛後未依買賣契約支
      付全部價金，尚不能據以認定被告於購買當時有何施用詐
      述之行為或有詐欺之意思。
（二）被告向告訴人購買系爭車輛後，因系爭車輛均尚有稅款未
      繳納，雙方遂未約定辦理系爭車輛過戶之相關事宜，被告
      亦未主動要求辦理過戶手續一情，已據證人乙○○於本院
      審理中證述明白（本院卷第64頁），並有交通部公路總局
      台北區監理所花蓮監理站96年6月15日北監花字第0960005
      830號函附之稅款繳款明細1份附卷可查，則被告若有詐欺
      告訴人之意思，當會積極要求告訴人辦理過戶手續，以利
      其儘速脫手以賺取差額，然被告卻反其道而行，可足信其
      於購買之初確無詐欺之意思。
（三）被告係簽發有限責任花蓮第一信用合作社（以下簡稱花蓮
      一信）1192-8號帳戶、糧順企業有限公司為發票人之如附
      表一、二所示之票據，分別向告訴人支付上開2 次買受車
      輛之價金，其中附表一編號一（22萬元）、二（14萬元）
      、五（12萬元）及附表二編號一（25萬元）、二（20萬元
      ）所示之票據均業已兌現，有花蓮一信96年7 月30日花一
      信總字第386 號函附卷可佐，換言之，總計被告已支付93
      萬元價金，尚餘64萬元未支付，並非如起訴書所稱僅支付
      70餘萬元，又被告於票據上開票據跳票後，曾持其他票據
      與告訴人換票一情，亦據證人乙○○於本院審理中證述綦
      詳（本院卷第66頁），可知被告已支付之價金近100 萬元
      ，且高於尚未支付之價金，堪信其於購買系爭車輛時並非
      無支付能力，況被告於票據未兌現後，亦積極出面與告訴
      人商討換票事宜，而未逃避，亦足認其並非無清償之意願
      ，否則被告應係帶著系爭車輛逃逸無蹤，雖被告嗣後確實
      未給付全部價金，然此應為被告嗣後價金未清償之民事債
      務範圍，自不能據以倒果為因，據以認定被告於購買系爭
      車輛時即存有有詐欺之意思。
（四）至系爭車輛現已解體，車牌則為姓名年籍不詳之人利用中
      ，此為告訴人於本院審理中證述明確，並為被告所不否認
      ，然被告於買受系爭車輛後，確實將之利用於廢棄物之運
      載，嗣後則用以在港口載運大石頭，當時告訴人所有之其
      他車輛亦曾在該港口一起搬運大石頭等情，亦據告訴人於
      本院審理中證述明白，顯見被告於購買系爭車輛時確有自
      行使用之，並非一開始即心存將之解體，車牌交付他人使
      用以獲利之意思，故亦難僅以系爭車輛嗣後因故遭解體，
      車牌則不知處去之情形，推斷被告於購買系爭車輛時有何
      詐欺之意思。
（五）綜上所陳，本件依公訴人提出之證據，僅能證明被告確有
      向告訴人購買系爭車輛但未支付全部價金之行為，然此應
      屬被告與告訴人間給付契約價金之民事糾紛，難認被告有
      何刑事詐欺犯行。此外，並無足夠之證據，使本院確信被
      告有公訴人所指之詐欺犯行，因認為本件尚無積極證據證
      明被告犯罪，自應為被告無罪之諭知。
據上論斷，應依刑事訴訟法第301條第1項判決如主文。
本案經檢察官孫源志到庭執行職務。
中　　華　　民　　國　　96　　年　　8 　　月　　24　　日
　　　　　　　　　      臺灣花蓮地方法院刑事第二庭
                            審判長法　官　李 豫 雙
                                  法  官  沈 培 錚
                                  法  官  俞 秀 美
上列正本證明與原本無異。
如對本判決不服，應於送達後10日內，向本院提出上訴狀（上訴
狀應記載具體上訴理由並應抄附繕本）告訴人或被害人如對於本
判決不服者，應具備理由請求檢察官上訴，其上訴期間之計算係
以檢察官收受判決正本之日期為準。
                                  書記官
中　　華　　民　　國　　96　　年　　8 　　月　　24　　日
附表一
┌───┬──────┬──────┬─────────┐
│編號  │票據號碼    │到期日      │金額（新臺幣）    │
├───┼──────┼──────┼─────────┤
│一    │R0000000    │89.04.25    │ 22萬             │
├───┼──────┼──────┼─────────┤
│二    │R0000000    │89.05.20    │ 14萬             │
├───┼──────┼──────┼─────────┤
│三    │R0000000    │89.06.20    │ 12萬             │
├───┼──────┼──────┼─────────┤
│四    │R0000000    │89.07.20    │ 12萬             │
├───┼──────┼──────┼─────────┤
│五    │R0000000    │89.08.20    │ 12萬             │
└───┴──────┴──────┴─────────┘
附表二
┌───┬──────┬──────┬─────────┐
│編號  │票據號碼    │到期日      │金額（新臺幣）    │
├───┼──────┼──────┼─────────┤
│一    │R0000000    │89.05.02    │ 25萬             │
├───┼──────┼──────┼─────────┤
│ 二   │R0000000    │89.05.20    │ 20萬             │
├───┼──────┼──────┼─────────┤
│三    │R0000000    │89.06.20    │ 20萬             │
├───┼──────┼──────┼─────────┤
│四    │R0000000    │89.07.20    │ 20萬             │
└───┴──────┴──────┴─────────┘
